Inventaris van de archieven van de Arrondissementsrechtbank te 's-Gravenhage (1958) 1980-1989 (1996) en het Parket van de Officier van Justitie te 's-Gravenhage 1980-1989
Nationaal Archief, Den Haag
- Een tussenvonnis waarbij een comparitie, getuigenverhoor of pleidooi wordt bepaald Proces-Verbaal
In 1982 werd het rechtbankblok van 1921 - 1930 en in 1988 die van de jaren 1931 - 1939 overgebracht naar het Rijksarchief in Zuid-Holland, afgekort RAZH (thans: Nationaal Archief). De laatste archiefblok was samen met het dertigjarenblok van het kantongerecht ’s-Gravenhage geïnventariseerd door Gijs van Rijswijk en overgebracht naar het RAZH. De omvang van deze over te dragen archiefbestanddelen was 65 m1.
Wat betreft de huisvesting trof de toenmalige inspecteur van het Rijksarchief in Zuid-Holland, mevrouw. A. Meddens-van Borselen, in 1988 tijdens een inspectie het archief van de arrondissementsrechtbank aan in één aparte ruimte in de bovengenoemde kelder. Zij concludeerde daarbij dat de capaciteit van het centrale archievendepot (semi-statisch) onvoldoende was. Het bood plaats voor 12 km archief en was vrijwel vol.
De verwerving van het archief
Het archief is krachtens bepalingen van de Archiefwet overgebracht.
Inhoud en structuur van het archief
Ordening van het archief
Het archief is voornamelijk opgebouwd uit een aantal series op de drie hoofdtaakgebieden: strafzaken, civiele en buitengerechtelijke zaken. In deze inventaris is, daar waar het van toepassing is, in de N.B’s van de archivalia verwezen naar de archivalia waarop de toegangen betrekking hebben.
Wenken voor onderzoek in de archieven
Strafprocedure
Het begin van iedere strafzaak lag niet bij de rechtbank, maar bij een opsporingsambtenaar die een proces-verbaal opmaakte en dit vervolgens naar het parket van het Openbaar Ministerie zond.
Bij het parket werd een dossier aangelegd in een kartonnen omslagmap en werd de zaak ingeschreven in de parketregisters (inv.nrs.: 4374 - 4688) waarbij de zaak een parketnummer kreeg. In het parketregister werd het verloop van de zaak bijgehouden tot en met de afdoening van de zaak. In 1990 werden de zaken van de unit Leiden/Alphen voor het eerst digitaal ingeschreven in COMPAS. Zodat de parketnummers 29501 - 29621 in inventarisnummer 343 niet geregistreerd zijn in de parketregisters. Later volgde unit Den-Haag II (zie inventarisnummer 365). Naast de inschrijving in het parketregister werd de zaak ook ingeschreven op een alfabetische klapperkaartje (inv.nrs. 381 - 511). Deze doorslag kwam uit een set die bestond uit een documentatiekaart en een afloopbericht voor de justitiële documentatiedienst bij de griffie van iedere arrondissementsrechtbank (Besluit justitiële documentatie 1951, 36; Staatsblad 1951, nr. 36) Voor economische delicten werden twee aparte kaartsystemen aangelegd, waarvan één op natuurlijk persoon (inv.nrs. 1092 - 1123) en één op rechtspersoon (c.q. firma’s) (inv.nrs. 1092 - 1123).
Als u een naam van een verdachte weet, kunt u de naam terugvinden in de klapperkaartjes. Deze zijn alfabetisch per jaar geordend op achternaam. Op het klapperkaartje werden verder vermeld: de voornamen, de geboortedatum en -plaats, de ontvangstdatum van het proces-verbaal, de omschrijving van het strafbaar feit en tenslotte het door het parket van de Officier van Justitie toegekende parketnummer. Aan de hand daarvan kunt u bepalen welk inventarisnummers u van de strafdossiers (inv.nrs. 5 – 80) en de economische strafdossiers beginnend in het jaar met het 35.000 voor de jaren 1980 - 1988 (inv.nrs. 1054 - 1091) en in 1989 met het nummer 40001 (inv.nr. 1086 - 1091) en van de parketregisters(inv.nrs. 4274 - 4626) moet aanvragen.
De Officier van Justitie (OvJ) had nu, rekening houdend met de ernst van het strafbare feit, drie mogelijkheden de zaak af te doen, te weten: de zaak te seponeren, een transactie aanbieden of de zaak voorleggen aan de rechter. Indien de zaak werd voorgelegd aan de rechter werden de stukken die betrekking hadden op deze zaak,
overgedragen aan de strafgriffie van de arrondissementsrechtbank en werd deze ingeschreven op de “archieflijst” (cq. zittingslijst) van strafzaken (inv.nrs. 512 – 757), volgens een losbladig geünificeerd model, zodat de griffie het parketnummer van het OM ging gebruiken.
Werd de verdachte van verscheidene straffeiten beschuldigd, konden deze nevengeschikt zijn op één telastelegging (de zgn. samengestelde telasteleggingen). Omdat voor elk strafbaar feit een parketnummer was toegekend, verdiende het aanbeveling op de verschillende parketnummers te zoeken die men had teruggevonden op de klapperkaartjes.
Deze zittingsset bestond uit drie losse bladen:
de archieflijst voor de griffie (wit van kleur).
de geleidelijst voor het parket (groen van kleur) een doorslag van het witte exemplaar.
een lijst bestemd voor de Officier van Justitie (geel van kleur) een doorslag van het witte exemplaar.
Alleen de zittingslijsten, wit van kleur, die op de zittingen door de rechter(s) enkelvoudige of meervoudige kamer zijn behandeld zijn bewaard gebleven (inv.nrs. 512 - 757).
Na de behandeling van de zaak op een terechtzitting zal uiteindelijk de rechter concluderen tot een bewezenverklaring of een vrijspraak van de ten laste gelegde feiten:
Bij de enkelvoudige kamer wordt een vonnis bijvoorbeeld bestaande uit een geldboete, een vrijheidsstraf of een alternatieve straf (taakstraf) gelijk uitgesproken en wordt het onderzoek gesloten (inv.nrs. 2032 – 2824).
Bij de meervoudige kamer wordt het onderzoek gesloten en wordt er beraadslaagd in de raadkamer, achter gesloten deuren en volgt er 14 dagen later een einduitspraak / eindvonnis (inv.nrs. 861 - 999).
Indien de verdachte of het OM het met het vonnis in eerste aanleg (=instantie) niet eens is, kunnen beide partijen (Openbaar Ministerie of veroordeelde) binnen veertien dagen na uitspraak hoger beroep aantekenen en volgt een verdere behandeling bij het Gerechtshof of bij de Hoge Raad. Voor het aanwenden, intrekken en afstand doen van rechtsmiddelen, werd in het register van rechtsmiddelen van de griffie van arrondissementsrechtbank (inv.nrs. 758 - 827) een aantekening gemaakt. Middels volgnummers worden verdachten en hun gegevens in het register beheerd. Tevens is er de datum van veroordeling te lezen en het parketnummer. Gaat de verdachte in hoger beroep of wordt deze ingetrokken, dan wordt dit ook in de kolommen vermeld.
Hiervoor zijn de geünificeerd blauwe modellen gebruikt van het kantongerecht. De inschrijvingen werden elk jaar doorlopend genummerd, tekens beginnende met 1. De datum van de akte c.q. na ontvangst van het aangetekend schrijven, bedoeld bij artikel 449 lid van Wetboek van Strafvordering, wordt opgenomen in kolom 2, indien het rechtsmiddel wordt aangewend door het Openbaar Ministerie, of in kolom 3, indien de veroordeelde het aanwendt. De afkortingen in kolom 4 die werden aangetekend waren “A” bij appèl, “C” bij cassatie en “V” bij verzet is. Appèl is een beroepmogelijkheid om een nieuwe uitspraak van een hogere rechter te vragen. Bij beroep in cassatie bij de Hoge Raad der Nederlanden (het hoogste rechtscollege) vindt geen onderzoek meer plaats naar de feiten, maar wordt beoordeeld of de lagere rechters het recht goed hebben toegepast. En tenslotte is verzet, een rechtsmiddel waarmee op verstek (=afwezigheid) gewezen vonnis kan worden ingesteld.
Over beslissingen die niet op een terechtzitting of door de rechter-commissaris kunnen worden genomen is een rechtelijke college bestaande uit drie rechters (cq. meervoudig) die in een raadkamer of in een zaal waar ook de openbare zittingen worden gehouden, kunnen oordelen over bijvoorbeeld gevanghoudingen en verlengingen daarvan, maar ook voor allerlei andere tussentijdse beslissingen, zoals o.a. beklag, bezwaarschrift tegen (verdere)vervolging, hoger beroep tegen beslissingen van de rechter-commissaris, waarvan aantekening gemaakt werd in het register van buitengewone verrichtingen in strafzaken van de griffie (inv.nrs. 828 - 859), van hun archiefbescheiden is bijzonder weinig bewaard gebleven (zie inv.nrs. 860). De griffie heeft nooit een toegang gemaakt tot dit register.
Registers van inschrijving van vorderingen van het Openbaar Ministerie betreffende verlengingen van terbeschikkingstelling van de strafgriffie (inv.nrs. 1036 - 1037) zijn te raadplegen op inschrijfdatum van het verzoekschrift.
De afgedane dossiers werden op parketnummer gearchiveerd (zie inv.nrs. 5 - 80). In deze serie van afgedane dossiers zijn dagvaardingen bewaard gebleven. Het arrondissementsparket gaf op deze dagvaardingen een parketnummer aan en omschreef daarmee de afkortingen.
Voorbeeld: VR voor vonnis rechtbank en VP voor vonnis politierechter. Door de unitvorming werd vanaf 1988 geen doorlopende nummering meer gebruikt.
Parketnummersseries uit het jaar 1988 beginnende met:
1
zijn bestemd voor appèlzaken kantongerecht
5001
zijn bestemd voor de misdrijven van de kantongerechten ’s-Gravenhage en Delft
2500
zijn bestemd voor de misdrijven van de kantongerechten Leiden en Alphen a/d Rijn.
35001
zijn bestemd voor economische strafzaken
50001
zijn bestemd voor de Lik-op-Stuk (de zgn. LOS) zaken.
60001
zijn bestemd voor de zgn. HALTafdoeningen. HALT staat voor “Het ALTernatief”en is een poltiesepot voor strafrechtelijke minderjarigen.
In 1989 ging men als volgt te werk:
Voor Den-Haag -unit 1:
50001 - 50750 (minderjarige verdachten) en 52001-56565 (meerderjarige verdachten)
Voor Den-Haag - unit 2
70001- 70758 (minderjarige verdachten ) en 72001- 75737 (meerderjarige verdachten)
Voor Unit Leiden/Alphen a/d Rijn:
25001 - 29014 (meerderjarige verdachten) en in COMPAS 29501 - 29621
30001 - 30750 (minderjarige verdachten)
35001 - 35230 (transacties: voor minderjarige en meerderjarige verdachten)
Voor unit Delft/randgemeenten + afdeling Fraude en Economie:
5001 - 5750 (minderjarige verdachten)
7001 - 11600 ((meerderjarige verdachten)
40001 - 42768 (economische delicten)
Civiele procedure
Binnen de civiele procedures (rechtspraak) wordt onderscheid gemaakt tussen een dagvaardingsprocedure (of contentieuze of eigenlijke rechtspraak) en een verzoekschriftprocedure (niet-contentieuze of oneigenlijke rechtspraak).
In een contentieuze procedure staan twee partijen ( de eiser en de gedaagde) tegenover elkaar in een conflict c.q. geschil. De eerste stap. De zaak wordt bij arrondissementsrechtbank aangebracht door een deurwaarder. Op grond van dit eerste processtuk, het exploot van de dagvaarding genoemd, vindt conclusiewisseling plaats, zoals deze in schema 2 beschreven is. Deze procedure eindigt met een rechterlijke uitspraak die vonnis wordt genoemd.
Wanneer de wet daarvan uitdrukkelijk melding maakt, kan een zaak via een verzoekschrift (ook wel request genoemd) aanhangig worden gemaakt. Dagvaarding is dus de regel, het request een uitzondering. Bij een verzoekschriftprocedure gaat het in principe niet om het oplossen van een conflict tussen partijen. In deze zaken wordt de rechter belast met het verlenen van medewerking bij de uitvoering en toepassing van een aantal wettelijke bepalingen, grotendeels behorend tot het zgn. familierecht (bijvoorbeeld het benoemen van een voogd). De rechter beslist in deze niet-contentieuze procedure bij beschikking
In de verzoekschriftprocedure van de adoptie - en faillissementsprocedure wordt de beslissing van de rechter een vonnis genoemd in plaats van een beschikking ook al betreft het een verzoekschriftprocedure. Zie voor achtergrondinformatie artikel: Vergelijking tussen verzoekschrift - en dagvaardingsprocedure in Weekblad voor privaatrecht, notariaat en registratie 1984 nr. 5719 en 1720 door mevr. Mr. E.M. Wesseling – van Gent.
op het door de verzoeker ingediende rekest. In de praktijk worden deze extra – judiciële (buitengerechtelijke) zaken genoemd.
Civiele zaken aangebracht bij dagvaarding
Voor de jaren 1980-1984 gebruikte men voor elk jaar één doorlopende cijferreeks (inv.nrs. 1124 - 1528). Door stijging van het aantal zaken is het rolreglement aangepast. Op de civiele of extra - judiciële griffie is men in 1985 de rolzaken gaan verdelen in familiezaken (afgekort FAZA) en handelszaken (afgekort HAZA). De FAZA dossiers, beginnend met nummer 1 en HAZA dossiers beginnen het jaar met nummer 5001 (inv.nrs. 1529 - 1929).
Er zijn twee soorten eigentijdse toegangen:
- alfabetische kaartjes (inv.nrs. 1930 - 2031), geordend op naam van eiser of gedaagde in de
desbetreffende zaak en het jaar, met verwijzing naar het rolnummer. Er zijn twee series alfabetische kaarten aangelegd: de kaarten van de eiser en van de gedaagde. Deze zijn middels hetzelfde rolnummer met elkaar verbonden. Men kan dus telkens deze klapkaarten van de twee partijen raadplegen om deze gemeenschappelijke rolnummers achter te halen.
rolkaarten (inv.nrs. 2825 -2880) geordend op rolnummer en jaar van 1980 t/m 1984 waarbij geen onderscheid werd gemaakt tussen FAZA en HAZA zaken. Deze kaarten zijn de oudste en het meest eenvoudige in uitvoering. Deze rolkaarten geven een procedureoverzicht per zaak weer, met vermelding van de datum van de eerste zitting tot en met de datum van het eindvonnis.
Sedert 1985 zijn de rolkaarten gesorteerd per zaaktype. FAZA zaken (gerangschikt op onderwerpen van geschil) en/of HAZA zaken. De rolkaarten geven een procedureoverzicht per zaak weer, met vermelding van de datum van de eerste zitting tot en met de datum van het eindvonnis. Men heeft in deze periode dus twee verschillende vormgevingen gebruikt, waarbij één specifiek voor de FAZA zaken, te herkennen aan de kolommen met de teksten echtscheiding, scheiding van tafel en bed en ontbinding na scheiding van tafel en bed. Bij de andere rolkaart voor de HAZA zaken ontbrak dit.
Veel door de griffie gebruikte afkortingen (niet-gestandaardiseerd) op deze kaarten waren:
A/E rec
= conclusie van antwoord in conventie tevens conclusie van eis in reconventie.
CNA
= comparitie na antwoord.
D
= dupliek.
D/R
= conclusie van dupliek in conventie tevens conclusie van repliek in reconventie.
Enq
= enquête = getuigenverhoor.
Interl.
= interlocutoir =tussenvonnis.
LU
= laatste uitstel.
Opp
= opposant = procespartij die in verzet (=rechtsmiddel) komt.
Pr
= prononcer = voorlezing vonnis.
Pst
= peremptoir van stukken (laatste uitstel).
R
= repliek
R/A
= conclusie van repliek in conventie tevens conclusie van antwoord in reconventie.
ROYA
= geroyeerd.
VE
= verstek eis.
VS I
= vonnis Ie kamer.
Naast de series roldossiers (inv.nrs. 1124 - 1929) zijn er nog twee belangrijke series die naast het dossier met behulp van eigentijds toegangen zijn te raadplegen, t.w.:
Audiëntiebladen (inv.nrs. 2881 - 3012), per zittingsdag:
Deze bladen zijn verdeeld in vier kolommen, t.w.:
Rolnummer van de zaak met de namen van procureurs van eiser /gedaagde.
(zie voor toegang hierop de rolkaarten (inv.nrs. 2825 - 2880)).
Namen van partijen
(Zie voor toegang hierop de alfabetische kaartjes (inv.nrs. 1930 - 2031)).
Afkortingen, tussen haakjes van het onderwerp van procedure, die terug te vinden zijn op de rolkaarten: bijvoorbeeld OD staat voor onrechtmatige daad, E voor echtscheiding, en K voor koop etc, aantekeningen van de griffier.
Aantekening van behandeling door de enkelvoudige - of meervoudige kamer door vermelding van de lettercombinaties EK of MK.
- Vonnisboeken (inv.nrs. 2032 - 2824) geordend op zittingsdatum en op rolnummer, zodat de zaak snel en gemakkelijk terug te vinden is.
(Zie voor beide gegevens als toegang hierop de numerieke rol - kaarten (inv. 2825 - 2880) voor de zittingsdatum en de alfabetische kaartjes (inv.nrs. 1930 - 2031) voor het rolnummer
Civiele zaken aangebracht bij request
Het request- of verzoekschrift is een eenvoudiger rechtsgang dan de straf- of dagvaardingsprocedure.
Het request begint met de inschrijving van het request in een register van inschrijving. Naast de aparte aangelegde requestdossiers van faillissementen (inv.nrs. 3013 - 3142), surséance van betaling (inv.nrs. 3147 - 3155), omgangsregeling (OR) (inv.nrs. 3157 - 3206), alimentatie (inv.nrs. 3225 - 3367), voogdij (inv.nrs. 3383 - 3475), krankzinnigen (inv.nrs. 3548 - 3580), ondertoezichtstelling (OTS) (inv.nrs. 4040 - 4199) werd er door de griffie voor de overige requesten een apart dossier aangelegd, waarbij vanaf 1987 deze requestdossiers werden gesplitst in FARK/HARK series (inv.nrs. 3164 - 3817).
De beschikkingen, rechterlijke beslissingen op een request, zijn meestal niet zoals bij de vonnissen apart gearchiveerd maar zijn een onderdeel van het dossier. De oorzaak hiervan is dat de beschikking meestal op hetzelfde blad als het verzoekschrift werd getypt of geschreven. Later ging men hier van afwijken en werd de beslissing van de rechter op een apart blad uitgetypt.
De beschikkingen maken altijd deel uit van de dossiers ongeacht het type dossier want elke procedure eindigt met een besluit.
Dossiers van faillissementen en de surséance van betaling zijn via alfabetische klapperkaartjes (inv.nrs. 3143 - 3146) terug te vinden. Deze zijn alfabetisch geordend op beginletter van de achternaam of firmanaam van de schuldenaar. De afgekorte eigennamen zijn gerangschikt volgens de ABC-regels (bijv. B.O.A.M. is terug te vinden op de letter B ). Op deze kaartjes gebruikte de griffie de onderstaande afkortingen:
Cred.vergadering
= crediteurenvergadering (bij de surséancedossiers).
h/o
= handelt onder.
H.O.D. N.
= handelt onder de naam.
i.g.v.g.g.m.
= in gemeenschap van goederen gehuwd met.
R.C.
= Rechter Commissaris.
V.O.F.
= vennootschap onder firma.
Verder zijn in de jaren 80 afgedane zaken uit de voorgaande blokken terug te vinden (bv. D750 ingediend in 1967 en afgedaan in 1988). Deze afwikkeling is mogelijk omdat de Nederlandse wet geen termijn stelt waarbinnen een faillissement moet zijn afgewikkeld.
De klapperkaartjes van de Faillissementsverklaringen (inv.nrs. 3143 - 3146) zijn wit van kleur. Het was gebruikelijk voor de griffie om naast het nummer van het faillissementsrequest de data te vermelden van beschikking van de opheffing van het faillissement wegens gebrek aan baten (veelal afgekort met de letters OWG, OWG(AB) en aan de rechterkant van het klapperkaartjes de datum van faillissementsverklaring te vermelden.
De klapperkaartjes van de surséance van betaling (inv.nr. 3156) zijn blauw van kleur of men heeft witte klapperkaartjes van de Faillissementsverklaringen (inv.nrs. 3143 – 3146.) gebruikt met een donkerblauwe rand, ter onderscheid van de alfabetische klapperkaartjes van de bovengenoemde (inv.nrs. 3156). Standaard werd op deze kaartjes het surséancenummer vermeld, waarop de dossiers zelf zijn geordend (inv.nrs. 3147 - 3155). De opeenvolgende data van de mogelijke gerechtelijke procedures, t.w.: van de beschikkingen van de voorlopige of definitieve surséance, van de in de raadkamer gehouden schuldeisersvergadering, de akkoordverklaring tussen schuldenaar en schuldeiser (=homologatie), die bij de Rechter-commissaris de rekening en verantwoording van zijn beheer hebben afgelegd, waarbij de surséance is beëindigd. En tenslotte de naam /namen van de door de arrondissementsrechtbank benoemde bewindvoerders (met adres en telefoonnummer) en de Rechter-commissaris. Bij intrekking of faillissement werd er een schuine streep op het kaartje gezet, met aantekening daarvan.
In het burgerlijk wetboek komen vier scheidingstypen voor:
de echtscheiding
de scheiding van tafel en bed
huwelijksontbinding (ontbinding van het huwelijk na scheiding van tafel en bed)
opheffing der gemeenschap
Een speciale arrondissementsprocedure, en ook de meest voorkomende, is de echtscheidingsprocedure. Bijzonderheden bij het verkrijgen van een echtscheiding hebben betrekking op de rechtsmacht van de Nederlandse rechter, de procedure, voorzieningen na echtscheiding en de voorlopige voorzieningen. Voorlopige voorzieningen tijdens een echtscheiding moeten worden getroffen middels alimentatie, ouderlijke macht of voogdij over minderjarige kinderen en voorzieningen betreffende de gemeenschappelijke woning. Het is mogelijk dat de voorlopige voorzieningen voorafgaand aan de echtscheiding en scheiding van tafel en bed aangevraagd en verleend worden. Een maatregel voor voorlopige voorzieningen moet daarentegen binnen vier weken uitmonden in een verzoek tot echtscheiding of scheiding van tafel en bed, omdat de getroffen voorlopige voorzieningen anders weer teloor gaan.
Bij een echtscheiding wordt het huwelijk ontbonden en bij scheiding van tafel en bed blijft het huwelijk in stand. Scheiding van tafel en bed wordt uitgesproken op dezelfde gronden als echtscheiding, maar de gevolgen daarvan zijn anders. Zoals al eerder beschreven verdwijnt het huwelijk bij een echtscheiding maar bij scheiding van tafel en bed blijft deze intact zodat de partijen geen nieuw verbintenis-huwelijk kunnen aangaan. Een belangrijke consequentie van de scheiding van tafel en bed is, dat deze na verloop van tijd tot huwelijksontbinding aanleiding kan geven. Bij de opheffing der gemeenschap wordt slechts de huwelijksgemeenschap ontbonden, het huwelijk blijft in stand. Dit geding is het minst ingrijpend.
Scheidingen tussen echtgenoten (Compendium van het burgerlijk procesrecht door Mr. P.R. Stein) 1990 pg. 208.
Dit verschil heeft o.a. tot gevolg dat na echtscheiding in de voogdij over de minderjarige kinderen moet worden voorzien en dat scheiding van tafel een der ouders worden aangewezen voor de uitoefening van de ouderlijke macht.
Uit de vier bovengenoemde voorbeelden van scheidingstypes kunnen slechts twee procedures voortvloeien. Dat heeft betrekking tot de echtscheiding en de scheiding van tafel en bed. Deze kunnen worden uitgesproken, hetzij op vordering van één der echtgenoten, hetzij op gemeenschappelijk verzoek van beide echtgenoten. In het eerste geval moet de procedure aanhangig worden gemaakt d.m.v. een dagvaarding (inv.nrs. 1124 - 1573, 1602 - 1636, 1665 - 1704, 1750 - 1789 en 1837 - 1880), in het tweede geval door het indienen van een request (inv.nrs. 3614 - 3764, 3765 - 3768, 3783 - 3786 en 3800 - 3802.
Verwarrend hierbij echter is dat de wet bepaald heeft dat de uitspraak hiervan een vonnis is, zodat de vonnissen terug te vinden zijn in de vonnis-rolboeken (inv.nrs. 2032 - 2824) m.b.v. de alfabetische klapperkaartjes op naam van man en vrouw (inv.nrs. 1930 - 2031) en/of op de rolkaarten (inv.nrs. 2825 - 2880) die numeriek geordend zijn.
Een andere mogelijkheid waarbij men geen vonnisdatum heeft, zijn nog de klappers van de verklaringen van afgifte van de akten van non-appèl
Inschrijving van een echtscheidingsbeschikking in de registers van de Burgerlijke Stand (Burgerzaken & recht door Mr. P. Dorhout)
januari 2004 pg. 20 - 22.
te raadplegen (inv.nrs. 4689 - 4699). In dit speciale rechtsmiddelenregister werd een aantekening gemaakt wanneer het echtscheidingsvonnis is uitgesproken en wanneer de akte van non-appèl is afgegeven. Bij overlegging van de verklaring van de griffier dat er geen gewone rechtsmiddelen zijn, zoals verzet of hoger beroep of beroep in cassatie, kan het echtscheidingsvonnis in het huwelijksregister van de gemeente waar het huwelijk voltrokken is, worden aangetekend.
Naast de inschrijving van de overige requesten werden de requesten van gemeenschappelijk verzoek tot scheiding van tafel en bed/echtscheiding en tot de vergunning tot kosteloos procederen c.q. gratis admissie (in de jaren 1980 -1986) bij ontvangst ingeboekt in het requestenregister (inv.nrs. 3825 - 3836), waarbij het volgnummer gelijk is aan het requestnummer. In dit inschrijvingsboek werd ook het rolnummer genoteerd, zodat men in de roldossiers de schriftelijke neerslag kan terugvinden (inv.nrs. 1124 - 1929) en/of in de serie van overige requesten (inv.nrs. 3614 - 3817).